【裁判字號】    97,財管,126
【裁判日期】    980216
【裁判案由】    選任遺產管理人
【裁判全文】
臺灣臺南地方法院民事裁定             97年度財管字第126號
聲  請  人  臺南縣新化鎮農會
法定代理人  乙○○
上列聲請人聲請為被繼承人甲○○選任遺產管理人事件，本院裁
定如下：
    主      文
選任財政部國有財產局臺灣南區辦事處臺南分處為被繼承人甲○
○（男，民國○○○年○月○○○日生，身分證統一編號：Ｚ0
00000000號）之遺產管理人。
聲請程序費用新臺幣壹仟元由被繼承人甲○○之遺產負擔。
    理      由
一、本件聲請意旨略以：緣被繼承人（債務人）甲○○於民國（
    下同）83年12月29日以其所有如附表所示之不動產設定本金
    最高限額新台幣（下同）6,250,000元正抵押權予聲請人，
    擔保債務人對聲請人現在及將來所負一切債務之清償，並辦
    畢抵押權設定登記在案。債務人林吳金對於84年1月26日邀
    同擔保物提供人兼連帶保證人林進成、林進達、甲○○向債
    權人借用2,900,000元正，約定於89年1月26日償還本息，利
    率按本會約定之放款年利率10.50％計算，債權人聲請本院
    94年度執湘字第26414號強制執行，本院依強制執行法第27
    條之規定發給債權憑證為證。債務人甲○○於97年8月10日
    死亡，經查本院南院龍家戊97年度繼字第2052號函，繼承人
    已全部辦理拋棄繼承。繼承開始時，繼承人之有無不明，而
    不能依民法第1177條選定遺產管理人時，得由利害關係人聲
    請法院選任之，民法第1178條第2項定有明文，為此聲請人
    （抵押權人）狀請本院鑒核，准予指定財政部國有財產局臺
    灣南區辦事處臺南分處為遺產管理人等語。
二、按繼承人均拋棄其繼承權者，準用關於無人承認繼承之規定
    ，民法第1176條第6項定有明文。又繼承開始時，繼承人之
    有無不明，而不能依民法第1177條選定遺產管理人時，得由
    利害關係人聲請法院選任之，民法第1178條第2項亦定有明
    文。是揆諸前揭規定意旨，於繼承人皆拋棄其繼承權，無人
    繼承時，亦應許利害關係人聲請法院選任遺產管理人，俾為
    遺產之處置。
三、經查：聲請人上開主張，業據提出手抄戶籍謄本正本2件、
    戶籍謄本正本2件、繼承系統表、本院97年11月17日南院龍
    家戊97年度繼字第2052號家事庭法庭函影本1件、附表之不
    動產清單、土地登記第二類謄本正本1件、建物登記第二類
    謄本正本1件、本院97年10月31日南院龍97執北字第52979
    號民事執行處函影本1件、本院94年7月12日南院慶94執湘字
    第26414號債權憑證影本1件為證，復經本院依職權調閱97年
    度繼字第2052號拋棄繼承卷，審閱後堪認聲請人之主張屬實
    。次查被繼承人之法定繼承人均已聲明拋棄繼承權，而聲請
    人為被繼承人之債權人，其以利害關係人身分聲請選任被繼
    承人之遺產管理人，自屬合法，應予准許。
四、按公示催告期限屆滿，無繼承人承認繼承時，其遺產於清償
    債權，並交付遺贈物後，如有剩餘，歸屬國庫；又按非公用
    國有財產以財政部國有財產局為管理機關，民法第1185條、
    國有財產法第12條分別定有明文。本件被繼承人甲○○之繼
    承人均已拋棄繼承權，足見渠等對被繼承人遺產之處置已漠
    不關心，而被繼承人之遺產，倘無人承認繼承時，於清償債
    權，交付遺贈物後，將歸屬國庫，故為使遺產之處置順利進
    行，並考量遺產管理之專業性與公平性，本院認選任財政部
    國有財產局臺灣南區辦事處臺南分處為被繼承人甲○○之遺
    產管理人，核屬適當。
五、依非訟事件法第157條，裁定如主文。
中    華    民    國    98    年    2     月    16    日
                     家事法庭法  官    楊佳祥
以上正本證明與原本無異。
如對本裁定抗告須於裁定送達後10日內向本院提出抗告狀，並應
繳納抗告費新臺幣1000元。
中    華    民    國    98    年    2     月    16    日
                             書記官    葉芳如


司法院資訊處製作；財團法人民間司法改革基金會備份。
